臺灣高等法院臺中分院刑事判決　　　　　　　　　　九十四年度上訴字第四五七號
　　上　訴　人
　　即　被　告　乙○○
　　選任辯護人　林文成
右上訴人因毒品危害防制條例案件，不服臺灣彰化地方法院九十三年度訴字第一七○
四號中華民國九十四年一月十二日第一審判決（起訴案號：臺灣彰化地方法院檢察署
九十三年度毒偵字第四○六四號），提起上訴，本院判決如左：
    主      文
上訴駁回。
    事      實
一、乙○○前於民國八十六年間因違反肅清煙毒條例及麻醉藥品管理條例案件，經原
    審法院判處有期徒刑三年二月、八月，應執行有期徒刑三年六月，並經本院駁回
    上訴而確定，入監執行後於八十八年七月十四日假釋出獄，惟於假釋期間因施用
    毒品案件，經撤銷假釋，並入監執行殘刑一年六月又九日，於九十一年十一月二
    十九日縮刑期滿執行完畢。又其於八十九年間，因施用毒品案件，經原審法院裁
    定送觀察、勒戒後，因認有繼續施用毒品之傾向，再裁定令入戒治處所施以強制
  戒治，嗣於九十年五月十七日經原審法院裁定停止戒治，所餘戒治期間付保護管
    束，迄九十年十月二十九日保護管束期滿未經撤銷，由臺灣彰化地方法院檢察署
    檢察官於同年十一月十四日以九十年度戒毒偵字第一六三九號為不起訴處分。詎
    其仍不知悔改，於前開強制戒治處分執行完畢釋放後五年內，各基於施用第一級
    毒品海洛因、施用第二級毒品安非他命之概括犯意，自九十三年九月中旬某日起
    至同年十月二十三日十時許止，在其位於彰化縣二林鎮豐田里中和巷十三號之六
    住處或彰化縣溪湖鎮○○路一七九號「展亞賓館」五一一號房內，以將海洛因摻
    水後再以針筒注射人體或將海洛因摻入香菸中點燃後吸食之方式，連續施用海洛
    因多次，每日施用六至七次；另自九十三年四月間某日起至同年十月二十二日止
    ，在其位於前址住處或高速公路休息站，以將安非他命置於吸食器內加熱，使產
    生煙霧後吸食之方式，連續施用第二級毒品安非他命多次，每日施用二次。嗣於
    九十三年十月二十三日十一時三十分許，為警在上開「展亞賓館」五一一號房內
    查獲，並在房間地板、所駕駛車牌號碼三八二九─ＪＷ車內、五五一號房間窗外
    樓下（乙○○於警敲門時，將部分安非他命、注射針筒由房間窗戶往外丟）等處
    ，扣得乙○○所有供施用之第一級毒品海洛因共七十五包（合計淨重五十七˙一
    二公克）、第二級毒品安非他命三包（合計毛重四十五˙九公克）及供其施用海
    洛因之注射針筒二支。
二、案經彰化縣警察局溪湖分局報請臺灣彰化地方法院檢察署檢察官偵查起訴。
    理      由
一、按除被告所犯為死刑、無期徒刑、最輕本刑為三年以上有期徒刑之罪或高等法院
    管轄第一審案件者外，於刑事訴訟法第二百七十三條第一項程序進行中，被告先
    就被訴事實為有罪之陳述時，審判長得告知被告簡式審判程序之旨，並聽取當事
    人、代理人、辯護人及輔佐人之意見後，裁定進行簡式審判程序；除簡式審判程
    序及簡易程序案件外，第一審應行合議審判，刑事訴訟法第二百七十三條之一第
    一項、第二百八十四條之一分別定有明文。本件被告所涉係死刑、無期徒刑、最
    輕本刑為三年以上有期徒刑之罪或高等法院管轄第一審案件以外之罪，並於原審
    行準備程序時就被訴事實為有罪之陳述，原審合議庭依前揭規定，經評議結果，
    裁定改由受命法官獨任行簡式審判程序，先予敘明。
二、訊據上訴人即被告乙○○對於右揭施用第一、二級毒品之事實坦認不諱，且被告
    於九十三年十月二十三日為警查獲後採集之尿液，經送驗結果，確呈甲基安非他
    命及嗎啡陽性反應，此有彰化縣衛生局九十三年十一月一日所出具之煙毒尿液檢
    驗成績書及彰化縣警察局委託檢驗尿液代號與真實姓名對照認證單各一紙附卷可
    稽。而扣案之七十五包白粉經送法務部調查局鑑定結果，均含海洛因成分，合計
    淨重五十七‧一二公克，有該局鑑定通知書一份附卷及海洛因七十五包扣押可稽
    ；另三包安非他命經警方以煙毒檢驗Ａ包試劑初步檢驗結果，呈安非他命反應，
    亦有彰化縣警察局溪湖分局查獲涉嫌毒品危害防制條例毒品初步檢驗報告單一紙
    附卷及該三包安非他命扣押可憑；此外並有被告所有供施用海洛因之注射針筒二
    支扣押可證，被告自白核與事實相符，自堪憑採。又被告前於八十九年間，因施
    用毒品案件，經原審法院裁定送觀察、勒戒後，因認有繼續施用毒品之傾向，再
    裁定令入戒治處所施以強制戒治，嗣於九十年五月十七日經原審法院裁定停止戒
    治，所餘戒治期間付保護管束，迄九十年十月二十九日保護管束期滿未經撤銷，
    由臺灣彰化地方法院檢察署檢察官於同年十一月十四日以九十年度戒毒偵字第一
    六三九號為不起訴處分等情，有上開不起訴處分書、刑案資料查註紀錄表及臺灣
    高等法院被告前案紀錄表各一份附卷可據，是被告確係於上述強制戒治處分執行
    完畢釋放後，五年內再施用第一、二級毒品，亦堪認定。本件事證明確，被告右
    揭犯行洵堪認定，應予依法論科。
三、查海洛因、安非他命分屬毒品危害防制條例第二條第二項第一款、第二款所規定
    之第一級、第二級毒品。是核被告所為，係犯毒品危害防制條例第十條第一項之
    施用第一級毒品罪及同條第二項之施用第二級毒品罪。其為施用而持有第一級毒
    品、持有第二級毒品之低度行為，各為施用之高度行為所吸收，均不另論罪。又
    被告先後多次施用第一級毒品、施用第二級毒品犯行，均時間緊接，犯罪構成要
    件相同，顯係各基於概括犯意反覆為之，均為連續犯，應分別以一罪論，並均依
    法加重其刑。被告所犯上開二罪，犯意各別，行為互殊，應予分論併罰。又查被
    告前於八十六年間因違反肅清煙毒條例及麻醉藥品管理條例案件，經原審法院判
    處有期徒刑三年二月、八月，應執行有期徒刑三年六月，並經本院駁回上訴而確
    定，入監執行後於八十八年七月十四日假釋出獄，惟於假釋期間因施用毒品案件
    ，經撤銷假釋，並入監執行殘刑一年六月又九日，於九十一年十一月二十九日縮
    刑期滿執行完畢之事實，有刑案資料查註紀錄表及臺灣高等法院被告前案紀錄表
    各一份附卷可佐，其受此有期徒刑執行完畢後，五年以內再犯有期徒刑以上之罪
    ，各應依累犯規定遞加重其刑。再，被告除起訴書所載該次施用第二級毒品安非
    他命以外之犯行，雖未經起訴，然因與已起訴部分具連續犯之裁判上一罪關係，
    為起訴效力所及，基於審判不可分，本院自得一併審理。
四、原審因而適用毒品危害防制條例第十條第一項、第二項、第十八條第一項前段，
    刑法第十一條前段、第五十六條、第四十七條、第五十一條第五款、第三十八條
    第一項第二款之規定，並審酌被告之品行、犯罪之動機、目的、施用毒品係自戕
    身心，且曾因施用毒品而送強制戒治處分，猶不知悔改，未能珍視法律給予自新
    之機會，戒除毒癮，竟又再度施用毒品，且持有毒品之數量甚鉅，顯乏禁絕毒害
    之決心，暨其犯後尚知坦承犯行等一切情狀，分別就被告連續施用第一級毒品部
    分，判處有期徒刑二年，另就被告連續施用第二級毒品部分，判處有期徒刑一年
    ，應執行有期徒刑二年十月，及敘明扣案之第一級毒品海洛因七十五包（合計淨
    重五十七˙一二公克）及第二級毒品安非他命三包（合計毛重四十五˙九公克）
    ，均應依毒品危害防制條例第十八條第一項前段沒收銷燬之，另扣案之注射針筒
    二支，則屬被告所有並供其施用海洛因所用之物，並據被告供明在卷，併依刑法
    第三十八條第一項第二款宣告沒收之。核原判決認事用法均無違誤，量刑亦稱妥
    適；被告上訴意旨以原審係因被告持有毒品數量甚鉅，而對被告量處重刑，然本
    案應該是針對被告施用毒品之犯行來量刑，至於因為被告持有毒品甚鉅是否涉有
    販賣，現已由警方偵辦，原審量刑顯屬過重云云，據以指摘原判決不當。然查，
    被告於警詢時堅詞否認所持有之海洛因係要作為販賣之用，且迄無證據足認被告
    所持有之前揭海洛因或安非他命係要作為販賣之用途，況依被告所供其每日施用
    海洛因六至七次、每日施用安非他命二次之頻率，則上開海洛因、安非他命之數
    量對大量施用毒品之被告言，並無明顯異常之處，不能以檢察官曾諭知：「發交
    溪湖分局偵查員帶回調查是否有販毒情事」（見偵查卷第十一頁），即認被告所
    持有之海洛因、安非他命係欲作為販賣之用，而被告為施用而持有第一級毒品、
    持有第二級毒品之低度行為，又各為施用之高度行為所吸收，均不另論罪，亦已
    如前述，原判決因而於量刑時審酌被告「持有毒品之數量甚鉅，顯乏禁絕毒害之
    決心」之情狀，應無何不當之處；否則被告一方面堅詞否認所持有之毒品係要作
    為販賣之用，另方面上訴意旨又認本案不得以被告持有毒品數量一情資為量刑審
    酌之情狀，前後豈非自相矛盾！是上訴意旨所為指摘，顯無足取，其上訴無理由
    ，應予駁回。
據上論結，應依刑事訴訟法第三百六十八條，判決如主文。
本案經檢察官甲○○到庭執行職務。
中      華      民      國　    九十四     年     四      月     七 　　日
                                臺灣高等法院臺中分院刑事第四庭
                                      審判長法  官　洪　耀　宗
                                            法  官　陳　欣　安
                                            法　官  江　德　千
右正本證明與原本無異。
施用第一級毒品部分得上訴。
施用第二級毒品部分不得上訴。
如不服本判決應於收受送達後十日內向本院提出上訴書狀，其未敘述上訴之理由者並
得於提起上訴後十日內向本院補提理由書（均須按他造當事人之人數附繕本）。
                                  書記官  吳　麗　琴
中      華      民      國　    九十四     年     四      月     七 　　日
【附錄論罪科刑法條】
毒品危害防制條例第十條第一、二項：
施用第一級毒品者，處六月以上五年以下有期徒刑。
施用第二級毒品者，處三年以下有期徒刑。
                                                                        Ｒ
